臺灣高等法院刑事判決　　　　　　　　　九十一年度上訴字第一三五號
　　上訴人　臺灣桃園地方法院檢察署檢察官
　　被　告　甲 ○ ○
右上訴人因被告搶奪等案件，不服臺灣桃園地方法院九十年度訴字第一五四二號，中
華民國九十一年二月十九日第一審判決（起訴案號：台灣桃園地方法院檢察署：九十
年度偵字第一二五三一號），提起上訴，本院判決如左：
    主    文
上訴駁回。
    事    實
一、甲○○意圖為自己不法所有，基於概括犯意，明知身無分文，無消費能力，竟於
    民國（下同）九十年七月二十五日上午九時許，至桃園縣楊梅鎮○○路一○五號
    丙○○所經營之「中悅超商」內，向該超商內某印尼藉不詳姓名年籍之成年店員
    佯稱欲購買長壽牌香煙二包，致使該店員信以為真，誤認甲○○有購買能力，乃
    將長壽香煙二包持交甲○○，詎甲○○取得該二包長壽香煙後，並未付款，即逕
    自走出店門離去，該店員始知受騙；又於同日晚上九時許，再至「中悅超商」內
    ，佯裝購物，先逕行自貨架上拿取白蘭地酒一瓶後，即走向收費櫃檯，向該店負
    責人丙○○佯稱欲再購買峰牌香煙二包，致使丙○○不疑有他，遂將峰牌香煙二
    包取交甲○○，甲○○取得該二包峰牌香煙後，亦未付帳，即從容走出店外，丙○○見狀，即出言加以阻止，因適有另一顧客欲購物，丙○○一時無法適時上前
    攔阻，始任甲○○逕自離去；復於同年月二十九日下午四時五十分許，再前往「
    中悅超商」佯裝購物，自貨架上拿取維士比一瓶後，再向店員乙○○佯稱欲購買
    「五五五牌」香煙二包，致使乙○○誤信為真，將二包「五五五牌」香煙持交甲○○，甲○○取得該二包「五五五牌」香煙後，隨即步出店外離去，乙○○因見
    甲○○面貌不善，不敢上前阻止任其揚長而去。嗣經丙○○報警，於同日下午五
    時五十分許，在桃園縣楊梅鎮○○路一四三巷六十六號甲○○住處查獲正在飲用
    其所詐得之維士比飲料之甲○○，並扣得「五五五牌」香煙二包。
二、案經被害人丙○○訴由桃園縣警察局楊梅分局報告台灣桃園地方法院檢察署檢察
    官偵查起訴。
    理    由
一、右揭事實，迭據被告甲○○於警訊及偵、審中坦承其身無分文，仍於前揭時、地
    ，先後三次前往「中悅超商」購物，於店員或該店負責人交付物品後，未付帳即
    逕自步出店門離去等情不諱，核與被害人丙○○於警訊及偵審中、証人乙○○於
    警訊及原審調查時供述情節相符，並有贓物認領保管收據一紙在卷可憑，被告所
    犯前開事實，已臻明確。雖被告於原審辯謂其購物後，均有向店員或老闆表示稱
    「先欠一下」云云，不惟已被害人丙○○及證人乙○○所堅詞否認，且被害人丙○○係經營超商之人，証人乙○○則係受僱於丙○○之店員，其等均供稱與被告
    甲○○素不相識，又係小本經營之超商，自無同意被告賒帳之理，被告所辯核係
    諉卸之詞，委無足取；本件事證明確，被告詐欺取財犯行堪以認定，應依法予以
    論科。
二、核被告所為係犯刑法第三百三十九條第一項之詐欺取財罪，公訴意旨認被告所為
    係犯刑法第三百二十五條第一項之搶奪罪，尚有誤會，起訴法條應予變更；被告
    先後三次詐欺犯行，時間緊接，犯罪構成要件相同，顯係基於概括犯意反覆為之
    ，應依連續犯規定論以一罪，並依法加重其刑。另公訴及上訴意旨認被告前開所
    為，係犯刑法第三百二十五條第一項之搶奪罪云云，然據被告於原審供稱其向「
    中悅超商」所購買之物品，部分係其先取自貨物架後，再自櫃台向店員或老闆丙○○表示欲再購買香煙後，再由店員或丙○○取交等情，及被害人丙○○於原審
    及本院指稱：第一次係被告向印尼籍店員購買香煙，店員持交後，即逕自去未付
    帳，第二次則係向其購買峰牌香煙，再走至櫃台後拿取白蘭地酒一瓶，走至櫃台
    未付帳，即欲離去，其喊住被告，惟被告並未理會，店內適有顧客欲購物，其無
    法適時攔阻，始讓被告逕自離去等語，證人乙○○於原審亦證稱：「維士比是放
    在貨架上，客人可自行拿取，到櫃檯被告又說要三五牌香煙二包，其把煙放在櫃
    檯上交付，他拿了煙就走」等情觀之，顯見被告並非藉故向「中悅超商」店員或
    丙○○欲購買何種商品，俾其等反身拿取該商品時，利用其等不備之機會，掠取
    櫃台上之財物或物品，而係使「中悅超商」店員或丙○○誤認其有購買能力，而
    將其欲購買之商品取交後，於取得該商品後，未付帳，即逕自走出店門，所為自
    與公訴或上訴意旨所稱之搶奪罪要件有間，難以該罪相繩，是被告既係佯裝其有
    購買能力，而至「中悅超商」購物，除部分商品係其先取自貨物架上外，以其嗣
    後再至櫃台向店員及負責人丙○○購買用香煙等物，致使其等陷於錯誤，以為被
    告確有支付能力，而將其欲購買之物品交付，未付帳即行離去，足徵被告係利用
    其有購買能力之詐術，使店員及丙○○陷於錯誤，受其欺罔而交付財物，非使店
    員或丙○○猝不及防之情況下掠取前開物品，所為應與涉犯詐欺罪，而非搶奪罪
    ，併此敘明。
三、原審以被告所犯罪証明確，援引刑法第五十六條、第三百三十九條第一項、第四
    十一條第一項前段，罰金罰鍰提標準條例第一條前段、第二條，審酌被告犯罪之
    動機、目的、手段，年輕力壯竟不思循合法途徑獲取財物，所生危害之程度、所
    得財物之價值不高，及其犯罪後態度等一切情狀，量處被告有期徒刑四月，並諭
    知以三百元為易科罰金之折算標準，認事用法，允無違誤，量刑妥適，檢察官上
    訴意旨認被告係犯搶奪罪，徒陳詞指摘原判決失當，為無理由，應駁回其上訴。
四、據上論斷，應依刑事訴訟法第三百六十八條，判決如主文。
本案經檢察官沈世箴到庭執行職務。
中      華      民      國    九十一    年      七      月    三十一    日
                              臺灣高等法院刑事第十六庭
                                  審判長法  官  許  增  男
                                        法  官  周  煙  平
                       法  官  黃  鴻  昌
右正本證明與原本無異。
檢察官如不服本判決應於收受送達後十日內向本院提出上訴書狀，其未敘述上訴之理
由者並得於提起上訴後十日內向本院補提理由書（均須按他造當事人之人數附繕本）
。
被告不得上訴。
                                        書記官  黃  千  鶴
中      華      民      國    九十一    年      七      月    三十一    日
附錄本案論罪科刑法條全文：
刑法第三百三十九條：
意圖為自己或第三人不法之所有，以詐術使人將本人或第三人之物交付者，處五年以
下有期徒刑、拘役或科或併科一千元（已提高十倍為一萬元）以下罰金。
以前項方法得財產上不法之利益或使第三人得之者，亦同。
前二項之未遂犯罰之。
